臺灣彰化地方法院彰化簡易庭民事簡易判決
110年度彰簡字第11號
原      告  李嘉芬  
訴訟代理人  陳建三律師
被      告  上合租賃有限公司

法定代理人  廖芫君  
訴訟代理人  陳隆律師  
上列當事人間確認本票債權不存在事件，本院於民國110年8月25
日言詞辯論終結，判決如下：
    主      文
原告之訴駁回。
訴訟費用新臺幣5,400元由原告負擔。
    事實及理由
原告聲明：確認被告持有如附表所示之本票（下稱系爭本票）
  債權對於原告不存在。陳述：
  ㈠原告之子黃信凱於民國108年5月1日向曜庭租賃有限公司（下
    稱曜庭公司）承租其所有車牌號碼000-0000號汽車（下稱甲
    車），並與曜庭公司代理人林宗慶訂立甲車之租購合約書（
    下稱甲契約，車牌號碼誤載為RAS-8075號），其第5條約定
    ，「如有遇到任何法律問題，本人（指黃信凱）願意全力配
    合林宗慶處理後續事宜」。
  ㈡黃信凱於108年7月16日駕駛甲車，與騎乘機車之周峻瑋發生
    交通事故，甲車毀損，周峻瑋死亡。被告遂依甲契約之約定
    ，要求黃信凱與曜庭公司訂立車輛損害賠償請求權讓與同意
    書（下稱乙契約），由黃信凱受讓曜庭公司因甲車遭毀損所
    生損害賠償請求權，俾向周峻瑋之繼承人起訴請求賠償。被
    告為免黃信凱受領賠償金後，拒絕轉交被告，乃於108年7月
    16日或17日，要求黃信凱與原告共同簽發交付系爭本票，由
    原告保證黃信凱履行轉交賠償金之義務。惟黃信凱起訴請求
    周峻瑋之繼承人賠償損害，業經本院以109年度訴字第515號
    判決駁回確定在案（下稱民事前案），是黃信凱履行轉交賠
    償金之義務已不存在，依保證契約從屬性原則及票據法第13
    條規定，原告之保證契約不成立，並得以保證契約不成立為
    由對抗被告，拒絕給付系爭本票之票款。詎被告竟依票據法
    第123條規定，持系爭本票向本院聲請以109年度司票字第21
    84號裁定（下稱本票裁定）准予強制執行，自非正當。
  ㈢臺灣彰化地方檢察署檢察官於108年度偵字第8073號過失致死
    案件（下稱偵查前案）偵查中，將前開交通事故囑託鑑定及
    覆議，均認黃信凱無肇事原因，乃對黃信凱為不起訴處分確
    定（下稱偵查前案），可見黃信凱無過失，不必對曜庭公司
    負侵權行為損害賠償責任。甲車毀損後已無殘值，黃信凱本
    無義務以新臺幣（下同）50萬元之對價買回甲車，又乙契約
    係約定由黃信凱受讓曜庭公司因甲車遭毀損所生損害賠償請
    求權，且未約定由黃信凱受讓甲車之車體所有權，則黃信凱
    受讓之標的，自非甲車之車體所有權。況黃信凱於民事前案
    係請求周峻瑋之繼承人給付553,750元，已與系爭本票面額
    接近，而一般債權讓與之行情，約為原債權額1成至3成而已
    ，益見黃信凱未同意以50萬元之對價買回甲車。
  ㈣為此提起本件確認之訴，請求判決如聲明所示。
被告聲明：原告之訴駁回。陳述：
  ㈠甲車登記之車主為曜庭公司，曜庭公司將之出租予被告。因
    黃信凱有意以租購方式取得甲車，與曜庭公司代理人林宗慶
    訂立甲契約。依甲契約約定，黃信凱自108年5月1日起至3年
    期滿時止，如已分期給付租金54萬元，則甲車應無條件過戶
    予黃信凱。
  ㈡黃信凱於108年7月16日駕駛甲車，與騎乘機車之周峻瑋發生
    交通事故，甲車毀損，周峻瑋死亡。甲車遭遇死亡車禍毀損
    後已無殘值，黃信凱乃與曜庭公司訂立乙契約，由黃信凱於
    給付買回甲車之50萬元價金後，取得所有權，另由黃信凱於
    108年7月16日、108年10月17日填寫汽車出租單，繼續向曜
    庭公司承租甲車，及由黃信凱與原告共同簽發系爭本票交付
    曜庭公司代理人林宗慶，擔保黃信凱給付上開50萬元價金之
    義務。系爭本票並非用於擔保黃信凱履行轉交周峻瑋之繼承
    人所給付賠償金之義務，係因民事前案判決駁回黃信凱之訴
    確定在案，黃信凱與原告始否認系爭本票所擔保之50萬元價
    金債務。
  ㈢黃信凱與原告至今尚未依乙契約給付50萬元價金，亦不返還
    甲車（含號牌），且積欠稅捐及罰鍰未繳。林宗慶為被告之
    公司實際經營者，將系爭本票交付轉讓被告取得票據權利，
    進而聲請本票裁定，自屬正當。
兩造不爭執之事實：
  ㈠原告之子黃信凱於108年5月1日向曜庭公司承租其所有甲車，
    並就甲車與曜庭公司代理人林宗慶訂立甲契約，其第5條約
    定，「如有遇到任何法律問題，本人（指黃信凱）願意全力
    配合林宗慶處理後續事宜」。依甲契約約定，黃信凱自108
    年5月1日起至3年期滿時止，如已分期給付租金54萬元，則
    曜庭公司應將甲車過戶予黃信凱。
  ㈡黃信凱於108年7月16日駕駛甲車，與騎乘機車之周峻瑋發生
    交通事故，甲車毀損，周峻瑋死亡。檢察官於偵查前案囑託
    鑑定及覆議，均認黃信凱無肇事原因，對其為不起訴處分確
    定。
  ㈢黃信凱於108年7月16日發生交通事故後，與曜庭公司訂立乙
    契約，由黃信凱受讓曜庭公司因甲車遭毀損所生損害賠償請
    求權。黃信凱並於108年7月16日、108年10月17日填寫汽車
    出租單，繼續向曜庭公司承租甲車。
  ㈣黃信凱與原告於108年7月16日或17日共同簽發交付系爭本票
    予曜庭公司，曜庭公司嗣後交付轉讓被告，由被告持系爭本
    票聲請本票裁定。
  ㈤黃信凱依侵權行為、債權讓與及繼承之法律關係，起訴請求
    周峻瑋之繼承人賠償甲車遭毀損所受損害，經民事前案判決
    駁回確定在案。
  ㈥甲車現留置在修理廠，尚未給付修理費。  
本件主要爭點：原告共同簽發交付系爭本票，是否用於擔保黃
  信凱履行轉交周峻瑋之繼承人所給付賠償金之義務。
民事訴訟法第277條規定「當事人主張有利於己之事實者，就
  其事實有舉證之責任。但法律別有規定，或依其情形顯失公平
  者，不在此限」，民法第455條規定「承租人於租賃關係終止
  後，應返還租賃物；租賃物有生產力者，並應保持其生產狀態
  ，返還出租人」。經查：
  ㈠依兩造不爭執之事實㈢，黃信凱發生交通事故後，與曜庭公司
    訂立乙契約，由黃信凱受讓曜庭公司因甲車遭毀損所生損害
    賠償請求權，其並填寫汽車出租單，繼續向曜庭公司承租甲
    車。惟乙契約或汽車出租單內，均無關於系爭本票之約定，
    則系爭本票是否用於擔保黃信凱履行轉交周峻瑋之繼承人所
    給付賠償金之義務，尚有不明。而黃信凱於發生交通事故後
    ，既仍向曜庭公司承租甲車，則雙方除因乙契約發生債權讓
    與之法律關係外，亦因汽車出租單發生租賃之法律關係；申
    言之，無論黃信凱對於交通事故有無肇事因素，仍應依嗣後
    填寫之汽車出租單，對於曜庭公司負承租人之義務，除非其
    於甲車租賃期滿時，按雙方約定之車況（如為修復完成後之
    車況，則依該車況）返還曜庭公司，否則仍應負承租人債務
    不履行之損害賠償責任，其並未單純依乙契約之法律關係，
    終局取得甲車之權利，亦不因民事前案受敗訴判決，而免除
    系爭本票之票據債務。原告主張被告為免黃信凱受領賠償金
    後，拒絕轉交被告，始共同簽發交付系爭本票，保證黃信凱
    履行轉交賠償金之義務之事實，為被告否認，又黃信凱就甲
    車所負出租人義務尚未消滅，自難認其主張可採。
  ㈡從而原告提起確認之訴，請求判決如聲明所示，為無理由，應予駁回，及依職權確定訴訟費用額為5,400元（第一審裁判費），命原告負擔。
本件判決事證已臻明確，兩造其餘主張及舉證，核與判決結果
  無影響，不另論述。
中　　華　　民　　國　　110 　年　　9 　　月　　8 　　日
                  彰化簡易庭  法    官  廖政勝
以上正本係照原本作成。
如不服本判決，應於判決送達後20日內，向本院提出上訴狀，並
按應送達於他造之人數提出繕本或影本，及繳納第二審裁判費。
中　　華　　民　　國　　110 　年　　9 　　月　　8 　　日
                              書 記 官  梁高賓
附表：
發票日 金額 發票人 本票號碼 到期日 108年7月15日 新臺幣50萬元 黃信凱、李嘉芬 842283 無